【裁判字號】    87,易,1785
【裁判日期】    900214
【裁判案由】    詐欺
【裁判全文】
臺灣彰化地方法院刑事判決                        八十七年度易字第一七八五號
    公  訴  人  臺灣彰化地方法院檢察署檢察官
    被      告  戊○○
    被      告  辛○○
    被      告  乙○○
    被      告  庚○○
右列被告因詐欺案件，經檢察官提起公訴（八十七年度偵字第二九八一、五一六三號
），本院判決如左：
        主  文
戊○○、辛○○、乙○○、庚○○，均無罪。
        理  由
一、公訴意旨略以：被告乙○○、戊○○、庚○○係母子女之關係，於民國（下同）
    八十三年十一月一日，明知陳邦興（已死亡，即乙○○之夫，戊○○、庚○○之
    父）之財務狀況不好，已無支付能力，竟共同意圖為自己不法之所有，持陳邦興
    為發票人，付款人第一商業銀行彰化分行，帳號０三七七二─七，票號、票載發
    票日、金額各係ＫＡ0000000、八十四年十一月十日、新台幣（下同）二
    十萬元，ＫＡ0000000、八十四年十一月十日、五十萬元，ＫＡ0000
    000、八十四年十一月十日、三十萬元，ＫＡ0000000、八十四年十二
    月三十日、四十萬元之支票四紙，向己○○詐借同額現款，己○○不疑有他，如
    數借與，嗣屆期該些支票不獲付款，始知受騙。又戊○○另行起意，與其姐辛○○，於八十六年八月二十七日，夥同一不詳姓名之女子共同意圖為自己不法之所
    有，在彰化縣彰化市○○路與加祿巷口，由該不詳姓名之女子偽裝為瘋女向丁○○問路，而後由辛○○出面向丁○○佯稱，該瘋女是富家女，出門都帶很多錢，
    要丁○○共同保護瘋女，而邀丁○○共同坐入戊○○所駕駛之計程車，在車上，
    辛○○說要買房屋，要丁○○去領錢，丁○○因一時不察，向其友人丙○○○借
    款二百萬元，向壬○○借款一百萬元，但在車上時，錢被戊○○、辛○○等人以
    兩包麵條掉包換走，因認被告等人均涉犯刑法第三百三十九條第一項詐欺取財罪
    等語。
二、公訴人認被告等人犯有刑法第三百三十九條第一項詐欺取財罪，係以右情業經被
    害人己○○、丁○○指訴綦詳，且證人丙○○○、壬○○亦具結證稱丁○○確於
    八十六年八月二十七日說要買房子而向他們借錢等語，並有上開四紙支票影本在
    卷可憑為論據。
三、按犯罪事實應依證據認定之，無證據不得推定其犯罪事實；又不能證明被告犯罪
    者，應諭知無罪之判決，刑事訴訟法第一百五十四條、第三百零一條第一項前段
    分別定有明文。並事實之認定，應憑證據，如未能發現相當證據，或證據不足以
    證明，自不能以推測或擬制之方法以為裁判基礎；且認定不利被告之事實，須依
    積極證據，苟積極證據不足為不利於被告事實之認定時，即應為有利於被告之認
    定，更不必有何有利之證據；再告訴人之指訴，係以使被告判罪處刑為目的，故
    多作不利於被告之陳述，自不得以其指訴為被告犯罪之唯一證據，最高法院三十
    年上字第八一六號、四十年臺上字第八六號判例與八十四年度台上字第五三六八
    號判決足資參照。
四、訊據被告四人均否認有何詐欺犯行，對於己○○指訴部分，被告戊○○、庚○○
    及乙○○均辯稱，前揭四紙支票係陳邦興持向己○○之妻林淑英借款所用，與被
    告等均無涉等語。對於丁○○指訴部分，被告戊○○辯稱，伊當時人在高雄市工
    作並無到彰化市，是丁○○誣指伊犯罪等語。被告辛○○辯稱，伊當時在台北市
    的旅館工作並無回彰化市，且丁○○係伊舊住彰化市之鄰居，不可能不認識伊，
    為何被騙之初說騙徒不認識，直到數月後才指騙徒是伊與戊○○，顯係誣指等語
    。經查：
    （一）前開四紙支票，己○○於審理中已自承係陳邦興持以向其妻林淑英借款之
          憑據無訛，核與偵查中指訴係由被告戊○○等人持向告訴人己○○借款之
          詞前後不符；雖己○○另陳，陳邦興借錢係供被告等人使用云云，但訊之
          被告戊○○等人否認此節，顯屬告訴人之空言指述，無足遽採。且衡以實
          際持前開支票借款者為陳邦興，又前揭支票發票人亦係陳邦興，則持票借
          款當屬陳邦興個人之行為至明，此外，另查無其他積極證據足認被告等人
          與陳邦興之借款行為有何行為分擔之關係，是告訴人己○○之指訴容與事
          實有間，未足為不利被告戊○○、庚○○及乙○○之認定。
    （二）丁○○所指之矮小瘋女，經於審理中辨明為證人甲○○，而甲○○於八十
          六年七月三十日甫產下一女，距丁○○指訴被騙之八十六年八月二十七日
          ，未足一月，已據證人甲○○陳述明白，並有戶籍資料一份附卷供憑。依
          國人婦女生產完殆有坐滿月子始外出活動，並體態均會較為豐腴，應無只
          形容為矮小之詞之常情與一般經驗；且證人甲○○亦陳稱，其當時係坐月
          子中，並無外出詐騙告訴人等語，復查無其他反證，是認丁○○所指之矮
          小瘋女為證人甲○○殆有不確。再被告戊○○當時係在高雄市陳建成經營
          之通訊行兼職工作，丁○○指訴在彰化市被騙當日，戊○○在高雄市有為
          客戶買賣大哥手行動電話門號之行為，應不可能出現在彰化市；與辛○○
          當時由王文彬介紹在台北市萬龍旅舍工作，亦無出現在彰化市諸情，分據
          證人陳建成、王文彬證述明確，並有戊○○提出之訂購、收購大哥大行動
          電話、門號簿二本附卷供，尚非無稽。益以丁○○自承與被告辛○○諸
          人係鄰居，被告辛○○賣麵，平日曾見，乃被騙之初，應警訊稱，不認識
          騙者，惟過數月，再指騙者為被告辛○○等人，續依自不詳人處取得之被
          告諸人家居相片堅指被告戊○○、辛○○及證人甲○○為騙者，其指訴顯
          不符常情。雖告訴人丁○○向丙○○○、壬○○借款應用一事亦非無稽，
          此據證人丙○○○於偵查中及壬○○於偵查及本院調查中證述至明，並經
          本院函查得壬○○於八十六年八月二十七日確有持定期存單質借九十五萬
          元，並於當日提領現金一百萬元之事，有世華聯合商業銀行彰化分行函一
          紙及所附放款備查卡等資料在卷可按，但不足資為被告等人即係騙者之據
          ，其理亦明。故告訴人丁○○指訴之騙者為被告戊○○與辛○○等人容無
          足採。
     綜上，認本案僅係告訴人片面與實情有間或與事理有違之指訴，此外，並查無
     其他積極證據足認被告等人有公訴人所指之詐欺犯行，故被告等人所辯堪予採
     信，公訴人所認尚有未洽，揆諸首揭判例、裁判等意旨，應認被告等人犯罪不
     能證明，依法自應諭知被告等人無罪之判決。
據上論斷，應依刑事訴訟法第三百零一條第一項，判決如主文。
本案經檢察官黃淑媛到庭執行職務。
中      華      民      國      九十      年      二      月    十四    日
                                臺灣彰化地方法院刑事第三庭
                                      法      官    洪  榮  謙
右正本證明與原本無異。
如不服本判決，應於判決送達後十日內向本院提出上訴狀（須附繕本）。
告訴人或被害人對於判決如有不服具備理由請求檢察官上訴者，其上訴期間之計算係
以檢察官收受判決正本之日期為準。
                                      法院書記官    張  木  松
中      華      民      國      九十      年      二      月    十六    日


司法院資訊處製作；財團法人民間司法改革基金會備份。
